【裁判字號】    92,交上訴,263
【裁判日期】    921226
【裁判案由】    公共危險等
【裁判全文】
臺灣高等法院刑事判決                          九十二年度交上訴字第二六三號
    上  訴  人
    即  被  告  甲○○
    選任辯護人  王淑琍  律師
右上訴人因公共危險等案件，不服臺灣士林地方法院九十一年度交訴字第三０號，中
華民國九十二年十月三日第一審判決（起訴案號：臺灣士林地方法院檢察署九十年度
偵字第六０八五號），提起上訴，本院判決如左：
    主  文
上訴駁回。
    事  實
一、甲○○於民國（下同）九十年四月十七日上午七時二十五分許，駕駛六Ｂ─○二
    ○七號三菱牌白色自用小客車，沿臺北市○○區○○路二段第三車道由北往南行
    駛，途經成功路二段接近新明路口時，應注意車前狀況，行車時除超越前車外，
    後車應與前車之間保持隨時可以煞停之距離，依當時日間照明充足，天氣為晴天
    ，路面為乾燥無缺陷亦無障礙物之道路，並無不能注意之情事，竟疏未注意，貿
    然高速疾行，適乙○○騎乘ＤＳＸ─九五三號機車亦沿同向三車道行駛於前，甲
    ○○見狀煞避不及，追撞乙○○騎乘之ＤＳＸ─九五三號機車後側，致乙○○人
    車倒地，受有兩手、兩手肘、兩膝、兩踝擦傷等傷害。詎甲○○將乙○○撞倒後
    ，並未停車將乙○○送醫，反加速沿成功路二段右轉新明路方向逃逸，前揭肇事
    經過為同向車道騎機車之某年籍姓名不詳男子目睹，其並騎車追趕，嗣因追趕未
    及而回頭告訴乙○○該肇事車輛之車號、車型、顏色，並用筆寫在乙○○手上，
    經乙○○報警循線查獲甲○○。
二、案經乙○○訴由臺北市政府警察局內湖分局報請臺灣士林地方法院檢察署檢察官
    偵查後提起公訴。
    理  由
一、訊據上訴人即被告甲○○矢口否認涉有前揭犯罪事實，辯稱伊於當時雖可能會駕
    車行經該路段，惟並未撞到任何人云云。經查：（一）被告甲○○駕駛動力交通
    工具於上開時、地與告訴人乙○○之輕機車發生擦撞，致使告訴人乙○○人車倒
    地，因而受傷，被告不僅未停車察看，反加速沿成功路二段右轉新明路方向逃逸
    ，隨後由同向車道騎機車之某年籍姓名不詳男子騎機車追趕逃逸之甲○○未成，
    該男子回頭告訴乙○○肇事車號（六Ｂ─○二○七）、車型（三菱）、顏色（白
    色），並用筆寫在乙○○手上等情，業據告訴人即證人乙○○於警訊陳稱「（妳
    當時是否知道撞擊妳之自小客車之車號？）我當時未被該車撞擊之前，我就從機
    車後視鏡中有注意到該部六Ｂ─○二○七號與我同車道行駛，而且車速非常快，
    很接近我所騎駛之輕機車，當我被該車從後追撞，致我所騎駛之輕機車倒地，並
    使我本人身體受傷之際，有乙名同車道騎駛之男性機車騎士目睹全程肇事經過，
    告知我該部肇事車輛車號與我所看到之六Ｂ─○二○七號自小客車之顏色、廠牌
    均相符合，所以我可以確認就是該部六Ｂ─○二○七號自小客車撞到我之後即逃
    逸。」（見偵卷第六頁反面），又於原審調查時證稱「（在九十年四月十七日發
    生車禍時，當時情形如何？）我記得我的左後方有一輛白色的轎車，撞到我的機
    車的後面，轎車速度很快，我人與車就飛出去，後來旁邊有一位機車騎士，幫我
    扶到路邊，另外又有一位機車騎士去追那輛肇事的車子，但沒有追到，就回來把
    該轎車的車號、車型、顏色寫在我的手上，該騎士說他是看不過去才去追該輛肇
    事車子，後來我就坐計程車回家，並與我的父親去報案。」等語可稽，證人乙○
    ○並當庭畫出其手掌上該騎士所寫「六Ｂ─○二○七、三菱、白色」等字之情形
    在卷（見原審九十一年十月二日訊問筆錄）。又證人乙○○發生車禍後，有人把
    肇事車輛之車號寫在乙○○手上等情，亦據證人楊志仁到庭證述其確實有看到乙
    ○○手上車號六Ｂ─○二○七號之字跡（見原審九十二年四月十八日訊問筆錄）
    ，且該車號六Ｂ─○二○七號自小客車經查係日本三菱牌（中華汽車工業股份有
    限公司製造）、白色車身，有被告提出之照片與車籍作業系統查詢認可資料報表
    乙紙在卷可稽，與證人乙○○遭撞時所目擊之汽車顏色相同；果被告無撞人肇事
    之情，何以不相干之路人會見義勇為趕去追攔被告車輛？迨追攔不成，復回頭告
    知被害人肇事車輛之車號、廠牌、顏色，且唯恐被害人記不得，又將之寫在被害
    人手上，而事後經查亦確有該車號、廠牌、顏色均屬相符之被告所有車輛，且被
    告亦自承當時可能有駕車行經該路段，證人即被告前女友顏孜育（原名顏任君）
    於原審亦證稱被告每天早上六、七點鐘開車送伊上學的時候要行經該路段，所述
    吻合，足見被害人乙○○應無誤指或誤記之可能，足認當天撞到乙○○且肇事後
    逃逸之汽車係被告所駕駛之車號六Ｂ─○二○七號車輛。此外，並有臺北市政府
    警察局內湖分局交通分隊道路交通事故調查報告表、交通事故補充資料表、談話
    紀錄表各乙紙、乙○○騎乘之車號ＤＳＸ─九五三號輕機車受損照片五幀及事故
    現場照片一幀附卷足憑。而當時天氣晴、日間自然光線、視距均良好，路面為乾
    燥無缺陷亦無障礙物之道路，並據到場處理之員警觀察、記載詳明，有臺北市政
    府警察局內湖分局交通分隊道路交通事故調查報告表及事故現場照片一幀在卷可
    按。又告訴人乙○○因該車禍而受有兩手、兩手肘、兩膝、兩踝擦傷等傷害，並
    有財團法人國泰綜合醫院內湖分院診斷證明書在卷可稽。（二）該車號六Ｂ─○
    二○七號自小客車係八十九年十月七日新領牌照，登記車主為被告甲○○，有車
    之車款而於九十年四月十九日遭債權銀行委託尋車之人員拖回，業據證人即李貝
    斯特汽車有限公司職員蕭文清在偵、審中陳述甚明，並有取回車輛通知書影本、
    協尋車輛車上物點收記錄表影本各乙份及證人蕭文清於九十年四月十九日取車時
    所攝該車之照片二十二幀在卷可按。又該車於上開期間為被告甲○○自己駕駛使
    用等情，亦據被告供明在卷可稽，足認肇事時駕駛者應係被告甲○○。再者，證
    人蕭文清於原審調查時證稱伊九十年四月十九日取車時，被告曾說車子有卡到案
    件，現在還在處理，車子剛從保養廠出來等語，被告雖否認其事，然以證人蕭文
    清僅是受委託負責為債權銀行取車之人員，與被告並無任何仇隙，應無故意誣陷
    被告之必要，而被告該車亦無其他車禍案件，足徵被告自知有本件撞到人並逃逸
    之事實。事實上，被告於事發後數日曾私下打電話至告訴人家中商談和解事宜，
    並與告訴人之父即證人楊志仁相約至麥當勞試行和解，後因損害賠償金額無法達
    成共識而作罷，嗣被告於偵訊時另同意私下以新台幣三萬元分期付款之方式與告
    訴人和解，惟至今仍未支付告訴人分毫等情，業據證人楊志仁陳明在卷可稽。（
    三）按測謊鑑定，係依一般人若下意識刻意隱瞞事實真相時，會產生微妙之心理
    變化，例如：憂慮、緊張、恐懼、不安等現象，而因身體內部之心理變化，身體
    外部之生理狀況亦隨之變化，例如：呼吸急促、血液循環加速、心跳加快、聲音
    降低、大量流汗等異常現象，惟表現在外之生理變化，往往不易由肉眼觀察，乃
    由測謊員對受測者提問與待證事實相關之問題，藉由科學儀器（測謊機）紀錄受
    測者對各個質問所產生細微之生理變化，加以分析受測者是否下意識刻意隱瞞事
    實真相，並判定其供述是否真實；測謊機本身並不能直接對受測者之供述產生正
    確與否之訊號，而係測謊員依其專業之學識及經驗，就測謊紀錄，予以客觀之分
    析解讀，至於測謊鑑定究竟有無證據能力，刑事訴訟法並無明文規定，惟實務上
    ，送鑑單位依刑事訴訟法第二０八條第一項規定，囑託法務部調查局或內政部警
    政署刑事警察局為測謊檢查，受囑託機關就檢查結果，以該機關名義函覆原囑託
    之送鑑單位，該測謊檢查結果之書面報告，即係受囑託機關之鑑定報告，該機關
    之鑑定報告，形式上若符合測謊基本程式要件，包括：(1)經受測人同意配合，並
    已告知得拒絕受測，以減輕受測者不必要之壓力。(2)測謊員須經良好之專業訓練
    與相當之經驗。(3)測謊儀器品質良好且運作正常。(4)受測人身心及意識狀態正常
    。(5)測謊環境良好，無不當之外力干擾等要件，即賦予證據能力，非謂機關之鑑
    定報告書當然有證據能力；具上述形式之證據能力者，始予以實質之價值判斷，
    必符合待證事實需求者，始有證明力；刑事訴訟法就證據之證明力，採自由心證
    主義，由法院本於確信自由判斷，惟法院之自由判斷，亦非漫無限制，仍不得違
    背經驗法則及論理法則（最高法院九十二年度臺上字第二二八二號裁判參照）。
    本案經函請法務部調查局對被告甲○○實施測謊鑑定，經鑑測後，就被告甲○○
    陳稱「當天渠沒有駕車和被害人騎乘的機車發生擦撞；渠不知道擦撞到被害
    人機車的車輛是何人所駕駛」部分均呈情緒波動反應，研判有說謊等情，有法務
    部調查局九十二年八月八日調科參字第○九二○○二七○一○○號測謊報告書乙
    紙在卷可按，復有該局測謊程序說明、被告測謊同意書、身心狀況調查表、測謊
    問卷內容題組（包含檢測方法）、生理記錄圖（含呼吸、脈博、膚電）、測謊儀
    器運作情形、測謊施測環境評估、施測者專業資格證明各乙份在卷可稽，足見被
    告係在本人同意且無外界干擾之情況下所實施之測謊鑑定，揆諸上開最高法院裁
    判意旨，應認上開測謊鑑定具有證據能力，參諸前揭事證，足證被告否認自己駕
    車撞到證人乙○○等語並不可採。（四）至於被告質疑告訴人乙○○並非親自目
    擊記下其車號及車型等情，然查告訴人係騎車行進間遭後方撞擊倒地，事發突然
    ，其僅記得肇事車輛係白色而未能注意車號與車型，尚合於情理，應認被告所辯
    並非可採。（五）按汽車行駛時，駕駛人應注意車前狀況及兩車併行之間隔，並
    隨時採取必要之安全措施，道路交通安全規則第九十四條第三項定有明文。被告
    駕駛汽車自應注意上揭規定，而依當時情形並無不能注意之情事，竟疏未注意前
    方同向由告訴人所騎乘之機車，未能保持安全距離以致撞及告訴人，其有過失甚
    明。告訴人因本件車禍，受有如事實欄所載之傷害，應認與被告過失行為間，具
    有相當之因果關係。（六）綜上，被告所辯顯屬畏罪卸責之詞，不足採信。本件
    事證明確，應認被告犯行洵堪認定，應依法論科。至於證人即被告前女友顏孜育
    於原審雖到庭證稱伊坐被告之汽車未曾發生與機車擦撞之情事等語，惟查被告開
    車時證人顏孜育未必每次都搭乘，是其證詞尚難資為有利被告之認定，附為說明
    。
二、核被告甲○○所為，係犯刑法第一百八十五條之四駕駛動力交通工具肇事致人受
    傷而逃逸及第二百八十四條第一項前段過失傷害罪。被告肇事逃逸，係在其過失
    行為發生後，為規避責任另行起意之行為，被告所犯上開二罪，犯意各別，行為
    互殊，罪名有異，應予分論併罰。原審以被告犯罪可以認定，適用刑法第一百八
    十五條之四、第二百八十四條第一項前段、第四十一條第一項前段，罰金罰鍰提
    高標準條例第一條前段、第二條，並審酌被告之犯罪動機、目的、手段、告訴人
    受傷之程度、迄未賠償被害人分毫及其他一切情狀，分別對過失傷害部分科處拘
    役伍拾日，就駕車肇事逃逸部分量處有期徒刑陸月，並均諭知易科罰金之折算標
    準，認事用法，核無不合。被告上訴意旨仍執在原審相同陳詞以其並未撞到人否
    認諉卸犯罪而指摘原判決不當，並無理由，應予駁回。
據上論斷，應依刑事訴訟法第三百六十八條，判決如主文。
本案經檢察官林炳雄到庭執行職務。
中      華      民      國    九十二    年     十二     月    二十六    日
                              臺灣高等法院刑事第十二庭
                                    審判長法  官  劉  景  星
                                          法  官  謝  靜  恒
                                          法  官  陳  志  洋
右正本證明與原本無異。
過失傷害部分不得上訴。
公共危險部分如不服本判決應於收受送達後十日內向本院提出上訴書狀，其未敘述上
訴之理由者並得於提起上訴後十日內向本院補提理由書（均須按他造當事人之人數附
繕本）。
                                          書記官  蔡  佩  珊
中      華      民      國    九十二    年     十二     月     三十     日
附錄：本案論罪科刑法條全文
刑法第一百八十五條之四
駕駛動力交通工具肇事，致人死傷而逃逸者，處六月以上五年以下有期徒刑。
刑法第二百八十四條
因過失傷害人者，處六月以下有期徒刑、拘役或五百元以下罰金，致重傷者，處一年
以下有期徒刑、拘役或五百元以下罰金。


司法院資訊處製作；財團法人民間司法改革基金會備份。
